【裁判字號】    96,訴,253
【裁判日期】    970331
【裁判案由】    侵權行為損害賠償
【裁判全文】
臺灣臺南地方法院民事判決               96年度訴字第253號
原      告  詠瑞實業有限公司
法定代理人  甲○○    （歿）
特別代理人  戊○○
訴訟代理人  侯清治律師
複代理人    李孟仁律師
被      告  威倉有限公司
                        1樓
兼
法定代理人  丁○○
                        號3樓.
被      告
兼  共  同
訴訟代理人  丙○○○○○○
上列當事人間請求侵權行為損害賠償事件，經本院於民國97年 3
月20日言詞辯論終結，判決如下：
    主  文
被告威倉有限公司應給付原告新臺幣陸拾參萬參仟柒佰元，及自
民國九十六年三月十六日起至清償日止，按週年利率百分之五計
算之利息。
原告其餘之訴駁回。
訴訟費用新臺幣陸仟玖佰肆拾元由被告威倉有限公司負擔。
本判決原告勝訴部分，於原告以新臺幣貳拾壹萬貳仟元為被告威
倉有限公司預供擔保後，得假執行。但被告威倉有限公司以新臺
幣陸拾參萬參千柒佰元為原告供擔保後，得免為假執行。
原告其餘假執行之聲請駁回。
    事實及理由
一、被告威倉有限公司、丁○○、丙○○○○○○未於最後一次
    言詞辯論期日到場，核無民事訴訟法第 386條所列各款情形
    ，爰依原告之聲請，由其一造辯論而為判決。
二、原告起訴主張：
  (一)被告丙○○○○○○（以下簡稱陳承豐）原係被告威倉有限
    公司（以下簡稱威倉公司）董事，經訴外人乙○○之介紹，
    代表威倉公司向原告兜售進口之PC、ACRV塑膠原料，原告與
    被告威倉公司間第一次交易由訴外人乙○○居中聯絡，雖被
    告威倉公司交付之貨品有瑕疵，但原告仍如期交付貨款。詎
    被告陳承豐又於民國94年4月間，直接前來原告公司商談第2
    次交易事宜，雙方原約定在原告匯款（94年 5月13日）後，
    於當月月底在原告位於臺南縣新市鄉之廠房交貨，嗣被告陳
    承豐通知原告貨物即將進口，要求原告先行將貨款新臺幣（
    下同）633,700 元匯入被告陳承豐指定之華僑銀行湖內分行
    被告威倉公司帳戶內。原告完成匯款手續後，被告陳承豐又
    將交貨期日改為94年 6月17日，惟期日屆至，被告始坦承貨
    不會到，其會返還貨款，原告遂於同年 7月11日發函催告，
    惟竟遭以「查無此人」為由退回。被告威倉公司收受買賣價
    金後，未依約定交付貨物，經原告催告後，仍因訴外人乙○○所交付之借款支票退票，而故意將應交付之貨品直接轉賣
    至香港予第三人，未進口至臺灣，此屬可歸責於債務人之事
    由所致之給付遲延，爰對被告威倉公司解除本件買賣契約，
    並請求被告威倉公司返還買賣價金633,700元。
  (二)又原告曾對被告陳承豐提出刑事詐欺告訴，惟因被告陳承豐
    推稱係訴外人乙○○向其借款 500,000元，因乙○○未清償
    上開借款，所簽發之支票退票，謂其與訴外人乙○○及原告
    間有債權糾紛，故拒絕給付，並稱貨物已另行出售予香港之
    其他廠商，因而經臺灣臺南地方法院檢察署檢察官以95年度
    偵字第8221號為不起訴處分。雖本件刑事詐欺部分經檢察官
    為不起訴處分，然依被告陳承豐於檢察官偵訊中之供述可證
    ，被告陳承豐執行被告威倉公司職務時，顯然係以處理「自
    己個人與訴外人乙○○間之借款糾紛為目的」，而故意拒絕
    供貨，甚至於交易之初即係以其與原告之「買賣」作為藉口
    ，使原告交付貨款，用以擔保訴外人乙○○對其所積欠之私
    人借款，顯係假借交易為名，遂行保障自己私人債權之實。
  (三)被告陳承豐明知其所代表之威倉公司已收受原告交付之全部
    買賣價金，而向其借款者乃訴外人乙○○，並非原告，其為
    填補個人與訴外人乙○○之私人借款未受償之損失，逕以原
    告交付被告威倉公司之貨款彌補訴外人乙○○積欠之借款，
    而故意將應交付原告之貨物轉賣他人，其非但意圖損害原告
    ，且違背職務假公濟私，已屬背信犯罪，更悖離公序良俗而
    與規範社會生活根本原理之商場誠信原則相違，且係出於故
    意使然，其上開行為業已導致原告損失 633,700元，即難謂
    非因故意或過失不法侵害他人之權利，所用手段亦顯然該當
    於故意以背於善良風俗之方法加損害於他人之侵權行為，自
    應負賠償損害之責任。且被告陳承豐於系爭交易期間為被告
    威倉公司之負責人，其對於公司業務之執行，故意違反法令
    （民法規定之契約履行義務、刑法背信罪）規定，致原告受
    有價金之損害，依公司法第23條第 2項、民法第28條之規定
    ，自應與被告威倉公司負連帶賠償之責。
  (四)又被告威倉公司已為解散登記，但尚未向法院聲報清算，亦
    未另行選任清算人，其公司之法人格仍應存續，而被告威倉
    公司股東僅兼任董事之被告丁○○ 1人，依民法第37條、公
    司法第8條第2項之規定，被告丁○○應當然就任為被告威倉
    公司之清算人，並擔任被告威倉公司之法定代理人無疑。茲
    被告丁○○乃被告威倉公司之唯一股東、董事及清算人，而
    威倉公司對原告負有債務不履行之損害賠償責任，其遲未辦
    理清算程序業已違反公司法第24條之規定，並已損及原告對
    威倉公司請求損害賠償之權利。蓋依卷內資料顯示，被告威
    倉公司係於95年 8月30日登記解散（申請解散登記之時間應
    早於此），此係在原告對被告陳承豐提起刑事詐欺告訴及對
    被告全體向鈞院提起95年度訴字第 984號民事訴訟（該訴訟
    因兩造當事人兩度遲誤言詞辯論期日，視為撤回）之後，其
    解散之目的顯係為規避賠償責任，而非經營不善至明。又依
    被告陳承豐所提出之資料，其均從事塑膠原料國際貿易（見
    臺南地檢署95年度交查字第95號偵查卷第39至47頁），且被
    告威倉公司對訴外人乙○○有借款債權，並運用原告所交付
    之系爭款項買貨出賣他人，屬無本生意而可完全獲利，是威
    倉公司不至於虧損而無盈餘。況解散之前後是否有進貨及其
    他應收帳款，非經清算程序不得而知。茲被告丁○○本應依
    公司法第88條之規定公告債權人申報債權，俾原告於申報債
    權後，得就被告威倉公司清算所餘財產受償，而被告威倉公
    司登記實收資本有 5,000,000元，於解散登記前仍持續從事
    國際貿易，其清償積欠被告之系爭款項應無不足之虞，然被
    告丁○○竟不為清算，使原告縱然勝訴亦追償無門，當有遭
    受財產損害。依公司法第 113條準用同法第95條後段、同法
    第23條、民法第184條第1項前段、後段之規定，被告丁○○
    應與被告威倉公司負連帶損害賠償責任。
  (五)又本件共同被告威倉公司、陳承豐、丁○○係數債務人基於
    不同之債務發生原因，就同一內容之給付，對於同一債權人
    各負全部之給付義務，因一債務人給付，他債務人即同免其
    責任。其各債務發生之原因既有不同，僅因相關法律關係偶
    然競合，致對同一債權人負同一內容之給付，即屬不真正連
    帶債務，併予敘明。
  (六)對於被告抗辯所為之陳述：依據卷內資料，被告於94年4月7
    日以陳聰仁、何俊明 2人名義各匯款230,000元、238,220元
    至原告法定代理人甲○○銀行帳戶內，此係訴外人乙○○為
    清償其所積欠甲○○之借款而委託他人所匯入者，當時並不
    知係被告陳承豐所匯，是此 2筆匯款既係處理他人間債務問
    題，已與原告公司無關；至被告陳承豐於同年月20日、27日
    以被告威倉公司名義匯款予訴外人「永瑞成有限公司」之 2
    筆款項，更與原告公司無涉，亦與系爭買賣交易無關。
  (八)並聲明：求為判決被告威倉公司或被告陳承豐或被告丁○○
    應給付原告 633,700元，及自起訴狀繕本送達翌日起至清償
    日止，按週年利率 5％計算之利息，並聲明願供擔保請准宣
    告假執行。
二、被告威倉公司、陳承豐、丁○○則以：
  (一)被告陳承豐係透過訴外人乙○○之介紹始認識原告公司負責
    人甲○○，當時其認為甲○○與訴外人乙○○係同一公司人
    員，其與原告交易 2次，均係透過訴外人乙○○；而訴外人
    乙○○於第二筆交易尚未完成前，即向其借款 700,000元。
    當時乙○○表示伊公司缺錢，要向其調現，並交付原告威倉
    公司法定代理人甲○○之帳號，其乃將出借之款項匯入訴外
    人乙○○指示之帳戶中。其中：
    1.94年4月7日匯款238,220元、230,000元至原告法定代理人
      甲○○帳戶。
    2.94年4月20日、94年4月27日分別匯款150,000元、120,000
      元至永瑞成有限公司帳戶。
    3.總計以上借款共計738,220元。
  (二)詎嗣後訴外人乙○○交付之支票退票，而乙○○則先行返還
    80,000元，因乙○○與原告公司負責人甲○○屬同一公司，
    故乃向乙○○表示：「如不還錢，就不出貨」。本件原告既
    未返還積欠之借款，其請求交付貨款，自屬無據。
  (三)原告就同一事實，先前曾對被告陳承豐提出刑事告訴，經臺
    灣臺南地方法院檢察署檢察官為不起訴處分確定，該不起訴
    處分書之內容業已詳細指出：
    1.被告陳承豐於94年4月7日，匯款238,220元、230,000元，
      合計 468,220元至原告法定代理人甲○○之復華銀行永康
      分行帳戶，此有華僑銀行匯款委託書、淡水第一信用合作
      社匯出匯款條各1紙在卷可稽，且為原告所不否認。
    2.證人乙○○到庭證稱：其認識被告陳承豐幾十年，也認識
      甲○○，其積欠被告陳承豐 640,000元，與原告共用一個
      廠房等語，足見被告所辯：其與證人乙○○及本件原告間
      有債務糾紛等情屬實。
    3.被告陳承豐從事進口原物料行業，且系爭原告之購買費用
      業已匯款予國外廠商，此有中國國際商業銀行內湖分行電
      匯證明書及上海商業儲蓄銀行匯出匯款證明書在卷可稽，
      是被告確有系爭原料可出售，自難僅因嗣後與原告兼有債
      務糾紛，拒絕交付貨品為由，遽認被告於買賣之初，主觀
      上有何不法所有之意圖，客觀上有何施用詐術，致原告陷
      於錯誤情事。
  (四)此外，被告與原告間確有債務糾紛：
    1.被告陳承豐並未施用任何詐術或有任何背於善良風俗之行
      為，反之，如證人乙○○所言，其與原告共用同一廠房；
      而與被告陳承豐接洽買賣事宜之人亦係乙○○，乙○○又
      要求被告陳承豐將上開 468,220元匯入原告法定代理人甲○○之帳戶。是若非原告法定代理人甲○○透過乙○○借
      款，何以原告法定代理人對此不爭執且未表示其他意見？
      原告法定代理人何以憑空收受此筆款項？是否亦有不當得
      利之問題？從而兩造間自有債務糾紛無疑，於雙方債權債
      務會算理清前，為恐兩頭落空而不交付貨物，乃情理之常
      ，有何詐欺或背於善良風俗之可言？
    2.原告法定代理人收受上開 468,220元匯款在先，嗣後則任
      令代表其出面之乙○○所交付用以償還該等款項之支票跳
      票，再由原告出面提出刑事告訴，經不起訴處分後未知收
      斂反又提出民事侵權行為損害賠償之請求，顯見乙○○與
      原告法定代理人有意詐騙上開 468,220元之匯款，復以惡
      人先告狀之方式企圖脫免還款責任，被告陳承豐顯為受害
      人。
  (五)原告另主張被告威倉公司因當時董事陳承豐執行職務加損害
    於原告，應負連帶損害賠償責任云云，惟查縱使被告陳承豐
    係執行被告威倉公司職務，然其亦無任何侵權行為已如前述
    ，被告威倉公司自無損害賠償責任可言。
  (六)至於原告主張被告丁○○身為被告威倉公司董事，係法定清
    算人而未辦理清算，至損害原告對威倉公司請求損害賠償之
    權利云云，惟查原告既仍得依法對被告威倉公司起訴而以被
    告丁○○為法定代理人，則原告究竟因此受有何種損害，該
    等所謂之損害與被告丁○○是否辦理清算間有何相當因果關
    係？被告陳承豐又有何連帶責任？均未見說明，其憑空主張
    自無可採等語，資為抗辯。
  (七)並聲明：求為判決駁回原告之訴，如受不利判決，願供擔保
    請准宣告免為假執行。
三、本件兩造不爭執之事項如下：
  (一)被告陳承豐原係被告威倉公司董事，其透過訴外人乙○○之
    介紹，與原告進行交易。於94年 4月間，被告陳承豐代表被
    告威倉公司向原告兜售進口之PC、ACRV塑膠原料（以下簡稱
    系爭塑膠原料），並於94年5月13日傳真被告威倉公司之PRO
    FORMA INVOICE至原告公司，繼而於同日傳真函文1份予原告
    公司負責人之妻，要求將貨款 633,700元匯入被告威倉公司
    設於華僑銀行內湖分行之帳號：00000000000000號帳戶內，
    兩造於94年 5月13日成立買賣契約。原告於同日將上開款項
    匯入被告陳承豐指定之帳戶，惟被告威倉公司嗣後並未依約
    交付原告所訂購之系爭塑膠原料。
  (二)被告陳承豐於94年4月7日匯款238,220元、230,000元至原告
    法定代理人甲○○帳戶，另於94年4月20日、同年4月27日分
    別匯款150, 000元、120,000元至永瑞成有限公司帳戶。
  (三)上開事實，業據兩造分別提出被告威倉公司基本資料查詢表
    、傳真發貨單、傳真函文、復華商業銀行永康分行匯款回條
    各1件、臺灣臺南地方法院檢察署95年度偵字第 8221號不起
    訴處分書影本 1份（以上為原告提出）、第一商業銀行匯款
    通知單影本 2紙、淡水第一信用合作社匯出匯款條影本、華
    僑銀行匯款委託書影本各 1紙為證，並經本院依職權調取本
    院95年度訴字第 984號民事事件全卷、臺灣臺南地方法院檢
    察署95年度偵字第8221號偵查卷全卷查明屬實，兩造就此復
    無爭執，本院綜合上開證據調查結果，應堪信上開兩造主張
    及抗辯之事實為真正。
四、惟原告主張被告威倉公司拒絕交付其所訂購之系爭塑膠原料
    ，認被告威倉公司、陳承豐 2人應負債務不履行、侵權行為
    之損害賠償責任，而被告丁○○未依公司法之規定為被告威
    倉公司辦理清算，亦應負侵權行為損害賠償責任等情，則為
    被告所爭執否認，並以前揭情詞置辯，則本件所應審究者，
    厥為：(一)被告威倉公司拒絕交付原告所訂購之系爭塑膠塑膠
    原料，有無理由？(二)被告陳承豐以被告威倉公司代表人之身
    分，對原告為拒絕交貨之意思表示，是否構成民法第 184條
    之侵權行為？被告威倉公司就此是否應予被告陳承豐負連帶
    賠償責任？(三)被告丁○○未依法為被告威倉公司辦理清算，
    是否造成原告權利受損？茲分別論述如下：
  (一)按物之出賣人，負交付其物於買受人，並使其取得該物所有
    權之義務，民法第348條第1項定有明文。查本件原告與被告
    威倉公司於94年 5月13日就系爭塑膠原料成立買賣契約，且
    原告亦已於當日將貨款總額 633,700元匯入被告指定之帳戶
    內，為兩造所不爭執，已如前述，則依前引民法第348條第1
    項之規定，被告威倉公司自應負交付貨物之義務。惟被告威
    倉公司並未依約交付貨品，反將兩造買賣契約約定之貨品轉
    售予位在香港之第三人，且迄今仍未交付原告所購買之上述
    塑膠原料，此業據被告陳承豐於刑事案件偵查中及本院95年
    度訴字第 984號民事事件審理暨本件訴訟中陳述明確（見本
    院依職權調閱之臺灣臺南地方法院檢察署95年度交查字第95
    號卷第28頁、本院95年度訴字第984號卷第54頁、本院97年2
    月20日言詞辯論筆錄第 2頁），則被告威倉公司迄今仍未交
    付系爭塑膠原料，顯違出賣人之交付貨品義務。
  (二)次按給付有確定期限者，債務人自期限屆滿時起，負遲延責
    任；給付無確定期限者，債務人於債權人得請求給付時，經
    其催告而未為給付，自受催告時起，負遲延責任；契約當事
    人之一方遲延給付者，他方當事人得定相當期限，催告其履
    行，如於期限內不履行時，得解除契約；又受領之給付為金
    錢者，於契約解除時，應附加自受領時起之利息償還之，民
    法第229條第1項、第 2項、第254條第1項、第259條第2款定
    有明文。查原告雖主張其與被告威倉公司原先約定於94年 5
    月底交貨，而嗣後將交貨日期更改為94年 6月17日，並提出
    其寄送予被告威倉公司之存證信函 1件，主張依該存證信函
    之內容，被告威倉公司確應於上述時間交貨，然此為被告所
    否認，而上開存證信函僅為原告之單方意思表示，尚難據此
    認原告與被告威倉公司確有約定交付系爭塑膠原料之時間。
    矧原告就本件系爭塑膠原料之交付確係定有期限乙節，既未
    能舉出其他證據以實其說，應認本件給付並無確定期限。惟
    原告於本院審理中，業已於96年12月20日當庭依民法第 229
    條第2項之規定催告被告威倉公司於7日內交付系爭塑膠原料
    （見本院96年12月20日言詞辯論筆錄第 2頁），而被告威倉
    公司並未遵期給付，是被告威倉公司自96年12月20日起，即
    屬給付遲延，嗣原告於本院97年 1月17日言詞辯論程序中，
    依民法第254條第1項之規定，催告被告威倉公司於 7日內履
    行出賣人之交付貨品義務，否則解除契約（見本院97年 1月
    17日言詞辯論筆錄第1、2頁），自屬有據。查原告所為上開
    催告被告威倉公司履約之意思表示於97年 1月22日送達於被
    告威倉公司之訴訟代理人，有送達證書在卷可憑，而被告威
    倉公司迄今仍未交付系爭塑膠原料，應認本件買賣契約已於
    上開催告期限屆滿即97年 1月29日解除。又本件被告威倉公
    司係於94年 5月13日受領原告給付之價金，已如前述，則原
    告自得依民法第252第2款之規定，請求被告威倉公司償還受
    領之價金，及自受領時起即94年 5月13日起至清償日止，按
    法定利率即週年利率 5％計算之利息。茲原告就利息部分請
    求自起訴狀繕本送達翌日即96年3月16日起算，自無不合，
    應予准許。
  (三)雖被告辯稱：兩造有債務糾紛，於本件買賣契約成立前，訴
    外人乙○○曾向被告陳承豐借款，而訴外人乙○○與原告係
    同一公司，被告陳承豐先後於94年4月7日、94年 4月20日、
    94年4月27日將款項匯入乙○○指定之帳戶，總計匯款738,2
    20元，惟嗣後乙○○僅清償80,000元，尚欠70餘萬元，故原
    告不得請求被告威倉公司交付貨物，亦不得請求償還貨款云
    云。然：
    1.按當事人主張有利於己之事實者，就其事實有舉證之責任
      ，民事訴訟法第 277條前段定有明文。又當事人主張有金
      錢借貸關係存在，須就其發生所須具備之特別要件即金錢
      之交付及借貸意思表示互相一致負舉證之責任，若僅證明
      有金錢之交付，未證明借貸意思表示互相一致者，尚不能
      認為有金錢借貸關係存在，最高法院81年度台上字第2372
      號判決意旨可資參照。查本件被告辯稱訴外人乙○○與原
      告係同一公司，乙○○代表原告借款等情，既為原告所爭
      執否認，則被告就兩造間金錢借貸關係之存在自應負舉證
      責任。
    2.查被告陳承豐就其所辯曾借款予原告乙節，固提出第一商
      業銀行匯款通知單影本 2紙及淡水第一信用合作社匯出匯
      款條影本、華僑銀行匯款委託書影本各 1紙為證，且被告
      所為上開匯款，其中94年4月7日之匯款238,220元、230,0
      00元，亦係匯入原告原法定代理人甲○○帳戶，此為兩造
      所不爭執。惟本件原告與被告威倉公司均為公司法人，其
      法人格與其法定代理人各自獨立，自不能僅以被告陳承豐
      曾匯款予原告之原法定代理人甲○○乙節，逕認被告威倉
      公司與原告間有消費借貸關係存在。至被告辯稱被告陳承
      豐另於94年4月20日、同年4月27日分別匯款150, 000元、
      120,000 元至永瑞成有限公司帳戶等情，然原告業已否認
      其與永瑞成公司有何關連，而被告就原告與永瑞成公司間
      究竟有何關連，亦未舉證以實其說，是被告辯稱曾借款予
      原告云云，尚難採認。
    3.又訴外人乙○○於原告前法定代理人甲○○告訴被告陳承
      豐詐欺案件偵查中，曾到庭陳稱：「（問：與陳承豐、甲○○是否有債權債務？）我欠陳承豐64萬元」（見本院調
      閱之臺灣臺南地方法院檢察署95年度交查字第95號卷第23
      頁），而本院95年度訴字第 984號民事事件審理中，證人
      乙○○到庭證稱：伊於94年介紹被告陳承豐出售系爭塑膠
      原料予原告，伊係介紹買賣賺取佣金，兩造間之交易，第
      一批貨係由伊聯絡，第二批貨則由被告陳承豐直接予原告
      法定代理人之妻子商談；伊向被告陳承豐借款跳票係在訂
      貨之後，之所以積欠未還，係因伊介紹予被告陳承豐之交
      易中，被告陳承豐另有應於高雄地區交付之貨物尚未交貨
      ，伊欲以所積欠之款項抵償上開高雄地區交易之貨款等語
      （見本院95年度訴字第 984號卷第52至53頁）。則依上述
      證人乙○○之證詞，本件被告所指消費借貸關係係存在於
      被告陳承豐與證人乙○○間。茲被告未能舉證證明證人乙○○確為原告公司人員，並經原告授權向被告借款之事實
      ，被告以此抗辯拒絕交付系爭塑膠原料，自無可採。
  (四)至於，原告主張被告陳承豐以被告威倉公司代表人之身分，
    對原告為拒絕交貨之意思表示，構成民法第 184條之侵權行
    為，請求被告陳承豐與被告威倉公司對原告連帶負侵權行為
    損害賠償責任云云。惟：
    1.按侵權行為，即不法侵害他人權利之行為，屬於所謂違法
      行為之一種，債務不履行為債務人侵害債權之行為，性質
      上雖亦屬侵權行為，但法律另有關於債務不履行之規定，
      故關於侵權行為之規定，於債務不履行不適用之；又公司
      法第23條第 2項（即90年11月12日修正前公司法第23條）
      之規定，係以該負責人執行公司業務違反法令及該他人因
      此受有損害為要件，而單純之債務不履行，並非違背法令
      之行為，自不能以上開條文為依據，令公司負責人就公司
      之債務不履行負連帶賠償責任；另民法第28條係就法人對
      於其董事或其他有代表權之人因執行職務所加於他人之損
      害，加於法人連帶負賠償責任，非規定董事或有代表權之
      人對於法人所負債務不履行損害賠償責任，應連帶負責，
      自無以該條規定作為公司董事應負連帶賠償責任之論據，
      最高法院最高法院43年台上字第 752號判例、95年度台上
      字第2674號、77年度台上字第1995號、91年度台上字第10
      09號判決意旨可資參照。
    2.查本件被告威倉公司未交付系爭塑膠原料，固應負給付遲
      延之債務不履行責任，然此僅係侵害原告之買賣標的物交
      付請求權，屬侵害債權之行為，參酌前引最高法院判例、
      判決意旨，自無適用侵權行為法律關係及公司法第23條第
      2 項、民法第28條規定之餘地。
    3.雖原告主張：被告陳承豐以其與訴外人乙○○間有債務糾
      紛為由，拒絕交付貨款，構成民法第184條第1項後段之「
      以背於善良風俗之方法加損害於他人，且被告陳承豐拒絕
      交付貨物，對被告威倉公司構成背信犯罪，所為亦屬「違
      反保護他人之法律」，其得依民法第184條第2項之規定請
      求被告陳承豐負損害賠償責任云云。惟被告威倉公司何以
      拒絕交付系爭塑膠原料，屬動機問題，並非行為「方法」
      之問題，且單純拒絕交付買賣標的物之行為，亦與善良風
      俗無違，是原告此項主張，顯屬無據。又原告與被告威倉
      公司係買賣關係之當事人，被告陳承豐與原告間並無委任
      關係存在，即便被告陳承豐於代表被告威倉公司進行本件
      交易時，確有違背職務之行為，然此亦屬被告威倉公司得
      否另行對被告陳承豐請求損害賠償之問題，與原告無關，
      原告主張依民法第184條第2項之規定請求被告陳承豐賠償
      云云，自無可採。
  (五)又原告主張被告威倉公司之現任法定代理人即被告丁○○於
    被告威倉公司解散後，未依法辦理清算，請求被告丁○○與
    被告威倉公司負連帶損害賠償責任云云。惟按公司之解散，
    除因合併、破產外，其法人人格並非即告消滅，必須經清算
    程式，並俟清算完結後，始喪失其人格，此觀公司法第24條
    至第26條之規定自明，最高法院78年度台上字第1732號判決
    意旨可資參照。查本件被告威倉公司已於95年 8月30日解散
    ，此固有原告提出之被告威倉公司變更登記表在卷可按，而
    被告威倉公司迄今仍未辦理清算，亦為被告所不否認。然本
    件被告威倉公司既未清算，揆諸前引最高法院判決意旨，其
    法人人格自未消滅，是原告自得依法對被告威倉公司求償，
    並於判決確定後，執行被告威倉公司之財產取償，並無因被
    告威倉公司尚未辦理清算而有不能求償之情形。原告上述主
    張，顯屬無稽，自無可取。
  (六)綜上所述，本件原告依據其與被告威倉公司間買賣之法律關
    係，主張解除買賣契約，請求被告威倉公司返還價金，並自
    起訴狀繕本送達翌日即96年 3月16日起至清償日止，按週年
    利率 5％計算之利息，為有理由，應予准許。至原告主張依
    據侵權行為之法律關係，請求被告陳承豐、丁○○各自與被
    告威倉公司連帶負侵權行為損害賠償責任云云，為無理由，
    應予駁回。
五、按訴訟費用，由敗訴之當事人負擔；各當事人一部勝訴、一
    部敗訴者，其訴訟費用，由法院酌量情形，命兩造以比例分
    擔或命一造負擔，或命兩造各自負擔其支出之訴訟費用；又
    共同訴訟人於訴訟之利害關係顯有差異者，法院得酌量其利
    害關係之比例，命分別負擔；而法院為終局判決時，應依職
    權為訴訟費用之裁判，民事訴訟法第78條、第79條、第85條
    第1項但書、第87條第1項定有明文。查本件訴訟費用即裁判
    費經核為 6,940元，而原告請求被告威倉公司返還價金，既
    經准許，其對被告陳承豐、丁○○之請求，業經駁回，本院
    爰依職權確定本件訴訟費用由被告威倉公司負擔。
六、本件兩造均陳明願供擔保請准宣告假執行暨免為假執行，就
    原告勝訴部分，經核均無不合，原分別酌定相當之擔保金額
    准許之；至原告敗訴部分，其假執行之聲請失所附麗，應予
    駁回，被告陳承豐、丁○○就此陳明願供擔保請准宣告免為
    假執行，核無必要，併予敘明。
七、本件事證已臻明確，兩造其餘主張及舉證，核與判決結果無
    影響，爰不逐一論述，併予敘明。
八、據上論結，本件原告之訴為一部有理由，一部無理由，依民
    事訴訟法第 385條第1項前段、第78條、第79條、第85條第1
    項但書、第87條第 1項、第390條第2項、第392條第2項，判
    決如主文。
中    華    民    國    97    年    3     月    31    日
                  民事第二庭    法  官  周紹武
以上正本係照原本作成
如對本判決上訴，須於判決送達後20日內向本院提出上訴狀
中    華    民    國    97    年    3     月    31    日
                                書記官  余吉祥


司法院資訊處製作；財團法人民間司法改革基金會備份。
